【裁判字號】    92,易,2334
【裁判日期】    921229
【裁判案由】    違反著作權法
【裁判全文】
臺灣高雄地方法院刑事判決                        九十二年度易字第二三三四號
    聲  請  人  臺灣高雄地方法院檢察署檢察官
    被      告  甲○○○
    被      告  乙○○
右列被告等因違反著作權法案件，經檢察官聲請簡易判決處刑（九十二年度偵字第一
三○三五號），本院認不宜以簡易判決處刑，爰改為適用通常程序，判決如左：
    主  文
本件公訴不受理。
    理  由
一、聲請簡易判決處刑意旨略以：被告甲○○○、乙○○係夫妻關係，共同經營設在
    高雄市○○區○○路一九○號之「亮翊電器有限公司」，被告乙○○為該公司之
    負責人，均明知所販售帝騰牌伴唱機內，附贈之盜版光碟片內之「愛情切啦」、
    「情夢」、「真情」、「拒絕往來」、「多情多怨嘆」、「愛情看透透」、「阿
    莎力」、「昨瞑的雨」、「再會吧憂愁」、「請你相信我」、「請你講清楚」、
    「不願愛情甲人分」、「雪中情」、「思念你」、「夢中情」、「茫茫到深更」
    、「偷偷愛著你」、「牽手出頭天」、「愛你這呢深」、「誰人甲我比」、「遲
    來的愛」等二十一首詞曲，並未經音樂著作財產權人金將科技文化股份有限公司
    （以下稱金將公司）之同意或授權重製，竟基於意圖營利之犯意聯絡，由被告甲
    ○○○於民國九十一年（聲請書誤載為九十二年）六月十六日在上開店址向自稱
    「吳明昌」不詳姓名年籍之人販入後，將該光碟機及所附之光碟片，在渠等所經
    營之上開電器行內，連同伴唱機、遙控器及ＡＶ端子線等配備，以及點歌本，以
    每台伴唱機新台幣（下同）一萬一千元之價格出售並交付給不特定之顧客，嗣於
    九十二年一月十六日，為金將公司委託之蒐證人員陳政健發現而查獲。因認被告
    二人共同涉有修正前之著作權法第九十三條第三款之罪嫌等語。
二、按「告訴或請求乃論之罪，未經告訴、請求或其告訴、請求經撤回或已逾告訴期
    間者，案件應諭知不受理之判決」，刑事訴訟法第三百零三條第三款定有明文，
    而依同法第三百零七條規定，該不受理之判決得不經言詞辯論為之。至所謂「未
    經告訴」，係指「未經合法告訴」，包括依法不得告訴及告訴不合法。故如非合
    法告訴權人所提之告訴，其告訴即屬不合法，依首揭法律規定，對該案件自得不
    經言詞辯論，逕為諭知不受理之判決。
三、經查：
  (一)被告二人於行為後，著作權法已於九十二年七月九日修正公布，同年月十一日生
    效。被告二人所為於著作權法修法前，應以該法第九十三條第三款、第八十七條
    第二款之罪相繩，其法定刑度為二年以下有期徒刑，得併科新台幣十萬元以下罰
    金；嗣於修法後，則該當該法第九十一條之一第三項之罪，其法定刑度為三年以
    下有期徒刑、拘役，或併科新台幣一百五十萬元以下罰金。經比較新、舊法結果
    ，以舊法之規定較有利於被告二人，應適用修正前之規定。又依修正前之著作權
    法第一百條規定，被告二人所為之犯行係屬告訴乃論之罪，依法自須經合法之告
    訴，本院始得受理而為實體之判決，合先敘明。
  (二)按「專屬授權之被授權人在被授權範圍內，得以著作財產權人之地位行使權利。
    著作財產權人在專屬授權範圍內，不得行使權利」，修正前之著作權法第三十七
    條第四項定有明文。是依上開規定，倘著作財產權遭受刑事不法侵害，其專屬授
    權之被授權人自得在被授權範圍內，同以著作財產權人之地位提出告訴，固係明
    認專屬授權之被授權人亦具有獨立之告訴權，此亦為實務上向來所是認（參照最
    高法院八十六年度台非字第二○八號判決、八十六年度台上字第三六一二號判決
    意旨）。然則，專屬授權之被授權人必須係在「被授權範圍內」，始能合法提出
    告訴，若遭受刑事不法侵害之著作財產權相關權能並非在其被授權範圍內，其即
    無提出告訴之權利，此亦屬解釋上之當然，自不待言。經查，本件被告二人係以
    意圖營利而交付侵害著作權之物（即前揭盜版光碟）的方式，侵害前揭音樂著作
    之著作財產權，已如聲請意旨所載。又該音樂著作之著作財產權，係分別屬於案
    外人連金城、劉明瑞所有，且再由連金城、劉明瑞分別將該音樂著作之著作財產
    權中的「重製權」專屬授權予金將公司使用，此外連金城、劉明瑞並未就該音樂
    著作之其他著作財產權權能專屬授權予金將公司，有金將公司所提之著作權讓與
    合約書、著作權總攬表、授權書在卷可稽（附於發查卷第十五頁至第二六頁）。
    足見金將公司僅係上開音樂著作專屬授權之被授權人，並非著作財產權人，聲請
    意旨認金將公司係著作財產權人，容有誤解。又金將公司被授權之範圍僅限於該
    音樂著作之「重製權」，並未及於其他著作財產權權能，則除於他人以重製之方
    式侵害該音樂著作外，金將公司並未取得獨立之告訴權，其理自明。本件被告二
    人所為係意圖營利將違法重製之盜版光碟交付予他人，是渠等所侵害者係著作財
    產權人之「散布權能」（按：修正前之著作權法並未明確規定「散布權」，僅規
    定屬於散布權中之一種的「出租權」及「輸入權」，惟即便如此，若為不法之散
    布，法律上亦明確定有刑事及民事責任，實質上仍有保障散布之權能），並非「
    重製權」，自非屬於金將公司被專屬授權之範圍內，揆諸上述法律規定與說明，
    金將公司對被告二人所為並未取得刑事告訴權，當無從以自己名義對被告二人提
    起告訴。
四、綜上所述，金將公司對被告二人並未合法取得告訴權，其於本件仍以自己之名義
    對被告二人提起告訴，當非屬合法之告訴，依首揭法律規定，本院自得不經言詞
    辯論，逕為諭知不受理之判決。
據上論斷，應依刑事訴訟法第四百五十二條、第三百零三條第三款、第三百零七條，
判決如主文。
中      華      民      國    九十二    年     十二     月    二十九    日
                        臺灣高雄地方法院刑事第六庭
                                  審判長法  官  陳志銘
                                        法  官  高英賓
                                        法  官  陳信旗
右正本證明與原本無異。
如不服本判決，應於判決送達後十日內，向本院提出上訴狀。
                                        書記官  張家榮
中      華      民      國    九十二    年     十二     月    二十九    日


司法院資訊處製作；財團法人民間司法改革基金會備份。
